【裁判字號】    99,消債抗,85
【裁判日期】    990621
【裁判案由】    聲請更生程序
【裁判全文】
臺灣高雄地方法院民事裁定            99年度消債抗字第85號
抗  告  人  甲○○
上列當事人因消費者債務清理事件聲請更生，對本院於民國98年
12月31日所為98年度消債更字第1189號裁定提起抗告，本院裁定
如下：
    主  文
抗告駁回。
抗告程序費用新台幣壹仟元由抗告人負擔。
    理  由
一、抗告意旨略以：原審以抗告人負債總額771,246 元，其每月
    收入25,000元，扣除聲請人每月必要支出9,660 元，尚餘15
    ,340元，如能爭取債權人0 ％之優惠利率，其約4 年餘即可
    完全清償完畢，認其並無不能清償之情事為由，駁回抗告人
    更生之聲請。然原裁定指稱抗告人有爭取0 ％利率之可能，
    實與債權銀行處理信用卡債務之常情不符。是以年利率20％
    計算循環利息及違約金，每月即需負擔12,854元，而抗告人
    僅餘2,486 元可供清償本金，以此計算，聲請人需25年又10
    月始得清償完畢，已有不能清償債務之情事。原審認抗告人
    並無不能清償之虞之情事，尚屬有誤，爰依法提起本件抗告
    ，並聲明求為：原裁定廢棄，並准為更生之聲請等語。
二、按「為使負債務之消費者得依本條例所定程序清理其債務，
    以調整其與債權人及其他利害關係人之權利義務關係，保障
    債權人之公平受償，謀求消費者經濟生活之更生及社會經濟
    之健全發展，特制定本條例。」、「債務人不能清償債務或
    有不能清償之虞者，得依本條例所定更生或清算程序，清理
    其債務」，消費者債務清理條例第3 條定有明文，是消費者
    債務清理條例之立法，其中心思想乃認陷於經濟上困境之消
    費者若任其於惡性循環之債務窘境中自生自滅，其將衍生嚴
    重之社會問題，致難以維持安定之社會經濟秩序，故有予之
    分別情形依更生或清算之程序清理其債務之必要，藉以妥適
    調整其與各相關債權人等間之權利義務關係，以謀求消費者
    經濟生活之更生機會，從而健全社會經濟發展，惟私法上之
    債之關係，係以當事人間之信賴關係為基礎，為社會經濟組
    織之重要支柱，故當事人於以法律行為追求自己之利益之際
    ，亦應顧及對方之利益，並考量債權債務在社會上之作用，
    本於誠實及信用之原則，行使其債權及履行其債務，故債務
    人之消費者欲以上開條例為其所負義務之調整者，自應本於
    誠信原則之本旨，僅在其不能清償債務或有不能清償之虞而
    使其陷於經濟上之困境時始得准許之，以避免其藉此善意之
    立法而惡意圖謀減免債務，致使社會陷於道德之危險，並因
    此使信用緊縮而造成社會經濟之動盪。
三、抗告人主張其於前業向最大債權金融機構中國信託銀行請求
    共同協商債務清償方案，惟於民國97年7 月14日業經該銀行
    通知協商不成立等情，此有聲請人提出之前置協商不成立通
    知書乙紙在卷可稽（見原審卷第12頁），則依前揭條文之規
    定及說明，其自應有不能清償債務或有不能清償之虞，且此
    情形業使其陷於經濟上之困境時，法院始須准之進行更生或
    清算。
四、抗告人固以其對金融機構因消費借貸所負之債務計達771,24
    6 元，惟其每月薪資所得於扣除必要生活及扶養費用後已不
    能清償債務等語為本件更生之聲請，並提出債權人清冊、財
    產及收入狀況說明書、戶籍謄本、收入切結書、綜合所得稅
    各類所得資料清單、財產歸屬資料清單、財團法人金融聯合
    徵信中心當事人查詢個人資料回覆書等件為證，惟查：
    (一)抗告人於前所為前置協商不成立之原因乃為「未能接受顯
      足以負擔之還款方案」，即不接受銀行提供分12期、利率
      5 ％、每月繳納34,000元之協商方案，致協商不成立乙節
      ，此有上開前置協商不成立通知書在卷可稽（見本院卷第
      12頁）。
    (二)抗告人96年、97年所得分別為564,050 元、585,396 元，
      平均每月分別為47,004元、48,783元，名下無財產，有財
      政部高雄市國稅局96年、97年綜合所得稅各類所得資料清
      單、財產歸屬資料清單在卷足憑（見本院卷第52至55頁、
      13頁）。抗告人現任職於食品材料公司，每月收入約25,0
      00元，亦有聲請人收入狀況說明書、薪資給付證明在卷可
      按（見本院卷第7 至8 頁、13頁）。從而，抗告人於申請
      前置協商時平均收入為48,783元，目前每月收入則為25,0
      00元，應可認定。
    (三)受扶養權利者，以不能維持生活而無謀生能力者為限。前
      項無謀生能力之限制，於直系血親尊親屬，不適用之。民
      法第1117條第1 項、第2 項分別定有明文。聲請人之母親
      簡碧霞，44年1 月15日生，其名下有房屋、土地各1 筆，
      投資22筆，合計資產有2,200,897 元，97年所得為191,47
      0 元，有戶籍謄本、簡碧霞稅務電子閘門財產所得調件明
      細表附卷可憑（見原審卷第51頁、第114 至123 頁），是
      簡碧霞應無不能維持生活而有受扶養之必要之情形，則抗
      告人主張母親扶養費用之支出，尚無可採。
    (四)抗告人業已負債達77萬元以上，其本須以較低之標準生活
      而節忖開銷用以償債始符誠信，抗告人自不得以無負債人
      員之一般生活標準以上而同為要求，是以，抗告人之必要
      生活費，應以內政部社會司所公布97年度每人每月最低生
      活費9,829 元計算，逾此範圍自非必要費用。抗告人於申
      請協商時之平均薪資為48,783元，於扣除自己每月最低必
      要生活費用後，尚餘38,954元（48,783－9,829 ＝38,954
      ），則抗告人履行中國信託銀行提出之分12期、0 ％，月
      付34,000元之協商方案抗告人並無困難，抗告人未有不能
      清償之虞之情事，足堪認定。雖嗣後抗告人於98年1 月因
      更換工作，收入已降為每月25,000元，然參以現今銀行於
      債務人前置協商不成立後，另提供個別協商一致性方案，
      以利債務人與金融債權人再次協商，抗告人仍非不得另與
      債權銀行重行協商其他可行之還款方案，抗告人現年33歲
      ，有戶籍謄本在卷可憑，其距法定退休年齡65歲，尚有32
      年之工作能力，應有於累積工作經驗後增加其收入之可能
      ，自尚不得認其已有不能償債務或有不能清償之虞之情事
      。
五、綜上所述，抗告人並無不能清償債務或有不能清償之虞之情
    形，抗告人聲請更生，即不符合消債條例第3 條所定要件，
    ，自應駁回其更生之聲請。原裁定駁回抗告人更生之聲請，
    ，依法即無違誤，抗告意旨指摘原裁定不當，求予廢棄另為
    裁定，為無理由，應予駁回。
六、據上論結，本件抗告為無理由，依消費者債務清理條例第15
    條，民事訴訟法第495 條之1 第1 項、第449 條第1 項、第
    95條、第78條，裁定如主文。
中    華    民    國    99    年    6     月    21    日
                  民事第三庭  審判長法  官  朱玲瑤
                                    法  官  陳宛榆
                                    法  官  洪能超
上為正本係照原本作成。
本裁定不得抗告。
中    華    民    國    99    年    6     月    21    日
                                    書記官  火秋予

司法院資訊處製作；財團法人民間司法改革基金會備份。
